【裁判字號】    92,交易,2
【裁判日期】    920411
【裁判案由】    過失致死
【裁判全文】
臺灣高雄地方法院刑事判決                            九十二年度交易字第二號
    公  訴  人  臺灣高雄地方法院檢察署檢察官
    被      告  乙○○○
右列被告因過失致死等案件，經檢察官提起公訴（九十一年度偵字第四七一七號），
本院判決如左：
    主  文
乙○○○因過失致人於死，處有期徒刑參月，如易科罰金，以參佰元折算壹日。緩刑
貳年。
    事  實
一、乙○○○未考領重型機車駕駛執照，於民國八十八年十二月十四日下午五時三十
    分許，騎乘車號ＹＭＤ－○一一號重型機車，後座搭載友人陳秀花，沿高雄縣茄
    萣鄉○○路，由北向南行駛，途經民治路與東方路交岔路口時，原應注意在同向
    二車道之道路欲左轉彎時，應於距離交岔路口三十公尺前換入內側車道，而依當
    時之天氣晴朗，有日間自然光線，路面乾燥、無缺陷、亦無障礙物、且視距良好
    ，並無不能注意之情事，竟疏未注意，欲左轉彎至東方路往東行駛時，貿然於距
    離交岔路口十公尺處始直接由慢車道駛入快車道，適有李春生（已另案由本院判
    決確定）駕駛車號ＸＹ－三九九九號自小客貨車，亦沿民治路同向以六十五公里
    以上之時速超速行駛（該路段速限五十公里），且未注意車前狀況，致煞閃不及
    ，而以所駕駛之自小客貨車頭右前車頭保險桿與車燈處，撞及乙○○○所騎乘之
    重型機車之左後車身護板至後坐墊處，致乙○○○所騎乘之機車失控滑倒，陳秀
    花因此受有左眼窩血腫併皮下出血、左側上、下唇挫擦傷、右側頰臉部重度挫擦
    傷（十八×十公分）、雙側肋骨多處骨折、血胸及胸腔內出血等重傷害，經送台
    南成大醫院急救，於該日晚上八時十分許，仍因顱內出血、腦挫傷傷重不治死亡
    。
二、案經台灣高雄地方法院函請臺灣高雄地方法院檢察署檢察官偵查起訴。
    理  由
一、右揭事實，業據被告乙○○○於本院審理時坦承不諱，並據告訴人即被害人陳秀
    花之夫丙○○於另案即本院八十九年度交易字第二九八號案件審理中指訴甚詳，
    核與證人即駕駛前揭自小客貨車之李春生及到場處理員警吳仁銘於另案即本院八
    十九年度交易字第二九八號案件審理中分別供證之情節相符，此有本院八十九年
    度交易字第二九八號案卷宗影本一份在卷可佐；此外，並有道路交通事故調查報
    告表一份、事故現場與車損照片八幀在卷可稽。復參以二車於肇事後，證人李春
    生所駕駛之自小客貨車停於民治路南側路口之快車道上，車頭朝南、尾朝東，車
    身後留有兩條各長為二十三點七公尺與二十三點五公尺長之煞車痕，被告乙○○
    ○所騎乘之重型機車則倒於距離李春生所駕駛車輛前方約十三點五公尺處，車頭
    朝北偏西、車尾朝南偏東方向，車身旁留有一條長約三十點五公尺長之刮地痕，
    二車車損分別為，證人李春生所駕駛自小客貨車係車頭右側保險桿與車燈處因撞
    及而凹陷及板金上車漆掉落，車前擋風玻璃右下角處呈蜘蛛網狀裂紋，而被告乙
    ○○○所騎乘之重型機車則係左後車身護板因撞及而斷裂等情，此有前開事故調
    查報告表，及現場及車損照片七張在卷可參。綜上稽證，足認被告乙○○○當時
    沿民治路由北往南方向之慢車道上行駛，證人李春生行駛在與被告同方向之快車
    道上，並在被告所騎乘機車之左後方，此亦據被告供明在卷，是事故調查報告表
    上所繪製被告騎乘機車沿東方路西往東方向行駛一節，容有誤會，併此敘明。且
    依上述二車車損部位、煞車痕起點及位置以及機車刮地痕之起點及位置，益足徵
    被告蘇寶珠騎乘至交岔路口處欲左轉至東方路時，並未於距離交岔路口前三十公
    尺換入快車道，而係於交岔路口前始直接從慢車道斜切進入快車道後欲逕行左轉
    。另被害人陳秀花受有左眼窩血腫併皮下出血、左側上、下唇挫擦傷、右側頰臉
    部重度挫擦傷（十八×十公分）、雙側肋骨多處骨折、血胸及胸腔內出血等傷害
    ，經送醫急救後，仍因顱內出血、腦挫傷傷重不治死亡，業經臺灣高雄地方法院
    檢察署檢察官督同法醫師到場相驗明確，並製有勘驗筆錄、相驗屍體證明書及驗
    斷書附卷可佐。是依上開證據，足認被告前開自白核與事實相符，堪予採信。
三、按同向二車道道路，欲左轉彎時，應於距離交岔路口三十公尺前換入內側車道，
    道路交通安全規則第一百零二條第一項第五款定有明文。查被告騎乘機車自應遵
    守前開規定，而事故發生時之天氣晴朗，該路段路面乾燥、無缺陷、亦無障礙物
    ，且視距良好等情，有前開事故調查報告表載述明確，且無不能注意之情事，竟
    疏未注意於距離交岔路口三十公尺前即換入內側車道，而貿然於距離交岔路口十
    公尺處始直接由慢車道駛入快車道，以致肇事，其行為自有過失。本件經送請臺
    灣省車輛行車事故鑑定委員會鑑定之結果，亦認被告郭蘇寶騎車至交岔路口欲左
    轉時，疏未距路口三十公尺前換入內側車道，而逕自轉彎為肇事原因，此有該委
    員會於八十九年九月二十八日，以府覆議字第八九一五四二號函所附覆議意見書
    一份附卷可參。而證人李春生，亦疏未注意駕駛之車超速及未注意車前狀況，同
    為肇事原因，就本件車禍事故之發生亦有過失，惟究未能因此據以解免被告疏失
    之責。又被害人因本件車禍事故傷重不治死亡之事實，業如前述，則被告之過失
    行為與被害人之死亡結果間，顯有相當因果關係。本件事證明確，被告犯行堪以
    認定。
四、核被告所為，係犯刑法第二百七十六條第一項之過失致人於死罪。又被告於本件
    肇事時並未考領有重型機車駕駛執照一節，已據其於偵查中供明在卷，其無照駕
    駛重型機車，因而致人死亡，依法應負刑事責任，應依道路交通管理處罰條例第
    八十六條第一項之規定加重其刑至二分之一。爰審酌被告疏未注意交通規定而貿
    然左轉，造成被害人死亡之嚴重結果，惟念及被告本身亦受有嚴重傷害，證人李
    春生就本件車禍事故之發生亦有過失，且被告坦承犯行，在庭態度良好，被害人
    之夫丙○○復於偵查中表示不願追究之意等情，量處如主文所示之刑，並諭知易
    科罰金之折算標準（被告行為後刑法第四十一條雖有修正，然依臺灣高等法院九
    十年法律座談會結論意見，毋庸比較新舊法，逕依新修正之刑法第四十一條第一
    項諭知易科罰金之折算標準）。又被告前未曾受有期徒刑以上刑之宣告，有臺灣
    高等法院被告全國前案紀錄表一份在卷可憑，其因一時失慮，偶罹刑典，經此刑
    之宣告後，應知警惕而無再犯之虞，本院因認暫不執行其刑為當，予以宣告緩刑
    二年，用啟自新。
據上論斷，應依刑事訴訟法第二百九十九條第一項前段，道路交通管理處罰條例第八
十六條第一項，刑法第二百七十六條第一項、修正後第四十一條第一項前段、第七十
四條第一款，罰金罰鍰提高標準條例第一條前段、第二條，判決如主文。
本案經檢察官甲○○到庭執行職務。
中     華     民     國      九十二      年      四     月     十一     日
                          臺灣高雄地方法院交通法庭
                              審判長 法  官     李政庭
                                     法  官     周玉群
                                     法  官     邱泰錄
右正本證明與原本無異。
如不服本判決，應於判決送達後十日內，向本院提出上訴狀。
                                     書記官     林慧君
中    華    民    國      九十二      年      四      月      十四      日
中華民國刑法第二百七十六條
(過失致死罪)
因過失致人於死者，處二年以下有期徒刑、拘役或二千元以下罰金。
從事業務之人，因業務上之過失犯前項之罪者，處五年以下有期徒刑或拘役，得併科
三千元以下罰金。


司法院資訊處製作；財團法人民間司法改革基金會備份。
